---
title: "INFO COVID-19"
output: 
  flexdashboard::flex_dashboard:
    social: [ "menu" ]
    navbar:
      - { title: "Acerca de Aru", href: "https://www.aru.org.bo", align: right }
    orientation: rows
    logo: arulogo.png
    theme: lumen
---

```{r}
library(flexdashboard)
library(jsonlite)
library(dplyr)
bd <- fromJSON("https://www.boliviasegura.gob.bo/wp-content/json/api.php")
aux<-lapply(bd$departamento,as.data.frame)
t1<-aux[[1]]
for(i in 2:9){
t1<-rbind(t1,aux[[i]])
}
t1<-t1[,1:5]
t1<-as.matrix(t1)
colnames(t1)<-unlist(strsplit(colnames(t1),"[.]"))[rep(c(F,T),5)]
t1<-addmargins(t1)
colnames(t1)[6]<-"Total"
rownames(t1)<-c("LP","CB","SC","OR","PT","TJ","CH","BN","PD","TOTAL")
```

```{r,echo=F,message=FALSE}
library(lubridate)

#bdc<-read.csv(url("https://raw.githubusercontent.com/CSSEGISandData/COVID-19/master/csse_covid_19_data/csse_covid_19_time_series/time_series_19-covid-Confirmed.csv"),sep = ",")
bdc<-read.csv(url("https://raw.githubusercontent.com/CSSEGISandData/COVID-19/master/csse_covid_19_data/csse_covid_19_time_series/time_series_covid19_confirmed_global.csv"),sep = ",")
#bdd<-read.csv(url("https://raw.githubusercontent.com/CSSEGISandData/COVID-19/master/csse_covid_19_data/csse_covid_19_time_series/time_series_19-covid-Deaths.csv"),sep = ",")
bdd<-read.csv(url("https://raw.githubusercontent.com/CSSEGISandData/COVID-19/master/csse_covid_19_data/csse_covid_19_time_series/time_series_covid19_deaths_global.csv"),sep = ",")
#bdr<-read.csv(url("https://raw.githubusercontent.com/CSSEGISandData/COVID-19/master/csse_covid_19_data/csse_covid_19_time_series/time_series_19-covid-Recovered.csv"),sep = ",")
bdr<-read.csv(url("https://raw.githubusercontent.com/CSSEGISandData/COVID-19/master/csse_covid_19_data/csse_covid_19_time_series/time_series_covid19_recovered_global.csv"),sep = ",")

#aux<-read.csv(url("https://raw.githubusercontent.com/CSSEGISandData/COVID-19/master/csse_covid_19_data/csse_covid_19_time_series/time_series_19-covid-Confirmed.csv"),sep = ",",header = F)
aux<-read.csv(url("https://raw.githubusercontent.com/CSSEGISandData/COVID-19/master/csse_covid_19_data/csse_covid_19_time_series/time_series_covid19_confirmed_global.csv"),sep = ",",header = F)

days<-mdy(as.vector(t(aux[1,-c(1:4)])))
daysl<-days
names(bdc)[-c(1:4)]<-days
names(bdr)[-c(1:4)]<-days
names(bdd)[-c(1:4)]<-days
days<-names(bdc)[-c(1:4)]

bdc<-aggregate(bdc[,days],list(bdc$Country.Region),sum)
bdr<-aggregate(bdr[,days],list(bdr$Country.Region),sum)
bdd<-aggregate(bdd[,days],list(bdd$Country.Region),sum)
#save(bdc,bdr,bdd,file="/Users/alvarolimber/Documents/GitHub/EST-383/data/covid-19.Rdata")
```

```{r}
library(rvest)
ww<-read_html("https://www.worldometers.info/coronavirus/")
wt<-html_table(ww)
i<-which(wt[[1]]$`Country,Other`=="Bolivia")
wbol<-wt[[1]][i,]
```


Introducción  {.sidebar}
===============================================================

### Motivación
Al comenzar el 2020, Bolivia salía de una crisis política y enfrentaba una desaceleración económica con pérdidas previsibles en el bienestar de la población, a lo que suma la necesidad de enfrentar la pandemia del Covid-19 a través de medidas de salud pública que intentan evitar contagios masivos.

Fundación Aru está desarrollando una agenda de seguimiento a los efectos económicos y sociales del Covid-19 combinando información de distintas fuentes, tanto las encuestas de hogares e información secundaria, como datos de fuente primaria proveniente de encuestas propias.

### Este Dashboard
En el marco de esta iniciativa se desarrolla este Dashboard *"INFO COVID'19"*, que incluye:

* **Reportes:** Genera indicadores de seguimiento respecto el contagio, se actualiza de forma diaria.
* **Población vulnerable** Se realizan estimaciones de la población vulnerable al COVID en el país, empleando la EH-2018 del INE.
* **Encuesta de Monitoreo:** Presentan los resultados de los sondeos que realiza Aru mediante encuestas telefónicas y encuestas online, la muestra alcanza alrededor de 1000 individuos en Bolivia. 

### Desarrollado por
Unidad de Microdatos y encuestas, Fundacion Aru

Reportes
===============================================================
Row 
---------------------------------------------------------------
### Confirmados
```{r}
valueBox(bd$contador$confirmados, icon = "fa-procedures",color = "brown")
```

### Decesos
```{r}
valueBox(bd$contador$decesos, icon = "fa-skull",color = "grey")
```

### Recuperados
```{r}
valueBox(bd$contador$recuperados, icon = "fa-heartbeat",color = "green")
```

### Tasa de letalidad
```{r}
rate1<-round(bd$contador$decesos/bd$contador$confirmados,4)*100
valueBox(rate1, icon = "fa-skull",color = "brown")
```

### Tasa de recuperación
```{r}
rate2<-round(bd$contador$recuperados/bd$contador$confirmados,4)*100
valueBox(rate2, icon = "fa-heartbeat",color = "darkgreen")
```

### Contagios por Millón
```{r}
valueBox(wbol$`Tot Cases/1M pop`, icon = "fa-users",color = "brown")
```

### Decesos por Millón
```{r}
valueBox(wbol$`Deaths/1M pop`, icon = "fa-users",color = "grey")
```

### Tests por Millón
```{r}
valueBox(wbol$`Tests/1M pop`, icon = "fa-flask",color = "darkblue")
```

Row 
---------------------------------------------------------------

### Reporte por departamento
```{r}
library(knitr)
library(kableExtra)
kable_styling(kable(t1),bootstrap_options = "striped")
```

> Fuente: Elaboración de Aru en base a información de [Bolivia Segura](https://www.boliviasegura.gob.bo)

### Evolución en el tiempo
```{r}
detect0<-function(x){
  for(i in 1:length(x)){
    if(x[i]!=0){
      break()
    }
  }
  return(i)
}
  i<-21
  bb<-as.vector(t(as.matrix(bdc[i,-1])))
  start<-detect0(bb)
  days<-days[start:length(bb)]
  plot(days,bdc[i,days],type = "l",col="red",axes = F,ann = F,xlim=c(min(as.numeric(days)),max(as.numeric(days))+2))
polygon( 
  c(min(days), days , max(days)) , 
  c(min(bdc[i,days]) , bdc[i,days] , min(bdc[i,days])) , 
  col=rgb(1,0,0,0.6), border=F
)

points(days,bdd[i,days],type = "l",col="black")

polygon( 
  c(min(days), days , max(days)) , 
  c(min(bdd[i,days]) , bdd[i,days] , min(bdd[i,days])) , 
  col="black", border=F
)

points(days,bdr[i,days],type = "l",col="darkgreen")
polygon( 
  c(min(days), days , max(days)) , 
  c(min(bdr[i,days]) , bdr[i,days] , min(bdr[i,days])) , 
  col=rgb(0,1,0,0.6), border=F
)

title(main=bdc[i,"Group.1"],cex.main=2)
axis(1,days,substr(daysl[start:length(bb)],6,10),las=3,cex.axis=0.7)
axis(4,pos = days[length(days)],las=1,cex.axis=0.8)
title(xlab="Fecha",ylab="Casos")
legend("topleft",legend = c("Infectados","Recuperados","Muertos"),col=c("red","darkgreen","black"),pch = 15)
```

> Fuente: Elaboración de Aru en base a información de  [CSSE at Johns Hopkins University](https://github.com/CSSEGISandData)

# Población Vulnerable

Row
-------------------------------------
### Población global (todas las edades) por enfermedad crónica

```{r,echo=F}
library(dplyr)
library(survey)
load(url("https://github.com/AlvaroLimber/EST-384/raw/master/data/eh18.Rdata"))
eh18p<-rename(eh18p,"edad"="s02a_03")
eh18p<-eh18p %>% mutate(am=edad>=60)
aux<-levels(eh18p$s04a_01a)
eh18p<-eh18p %>% mutate(diabetes=(s04a_01a==aux[1] | s04a_01b==aux[1]),corazon=(s04a_01a==aux[4] | s04a_01b==aux[4]),hiper=(s04a_01a==aux[10] | s04a_01b==aux[10]))
eh18p$diabetes<-(eh18p$diabetes==T); eh18p$diabetes[is.na(eh18p$diabetes)]<-F
eh18p$corazon<-(eh18p$corazon==T); eh18p$corazon[is.na(eh18p$corazon)]<-F
eh18p$hiper<-(eh18p$hiper==T); eh18p$hiper[is.na(eh18p$hiper)]<-F

sd18p<-svydesign(~upm,strata=~ estrato,weights = ~factor ,data=eh18p)
tt1<-rbind(svytable(~diabetes,design = sd18p),
svytable(~hiper,design = sd18p),
svytable(~corazon,design = sd18p))
tt1<-round(tt1,0)
b2<-barplot((prop.table(tt1,1)*100)[,2],ylim = c(0,2.5),names.arg = c("Diabetes","Hipertensión","Cardíacos"))
text(b2,(prop.table(tt1,1)*100)[,2],paste0(round((prop.table(tt1,1)*100)[,2],2),"%"),pos = 1)
text(b2,(prop.table(tt1,1)*100)[,2],paste0(tt1[,2]," Personas"),pos = 3)
```

> Fuente: Elaboración de Aru en base a información de la EH-2018 del INE

### Por departamento y población de 60 años o más

```{r}
tt2<-cbind(svytable(~depto+diabetes,design=sd18p)[,2],
svytable(~depto+hiper,design=sd18p)[,2],
svytable(~depto+corazon,design=sd18p)[,2])
sd18am<-subset(sd18p,am==T)
tt2<-cbind(tt2,svytable(~depto+diabetes,design=sd18am)[,2],
svytable(~depto+hiper,design=sd18am)[,2],
svytable(~depto+corazon,design=sd18am)[,2])
tt2<-round(tt2,0)
colnames(tt2)<-c("Diabetes","Hipertensión","Cardiacos","Diabetes","Hipertensión","Cardiacos")
tt2<-addmargins(tt2,1)
rownames(tt2)[10]<-"Total"
kable_styling(kable(tt2[,4:6]),bootstrap_options = "striped")
```

> Fuente: Elaboración de Aru en base a información de la EH-2018 del INE

# Encuesta de Monitoreo {data-orientation=columns}

```{r}
library(haven)
aru<-read_dta(url("https://github.com/ARUFoundation/COVID/raw/master/covid_v1.dta"))
#mediano plazo
tb1<-rbind(table(aru$s3_2_1_1),
table(aru$s3_2_1_2),
table(aru$s3_2_1_3),
table(aru$s3_2_1_4),
table(aru$s3_2_1_5),
table(aru$s3_2_1_6),
table(aru$s3_2_1_7))
tb1<-tb1[,c(4,5,2,3)]
tb1<-round(prop.table(tb1,1)*100,2)
rownames(tb1)<-c("Disminuyó los ahorros familiares","Aumento las deudas que tenía","Afectó mi trabajo/negocio","Afectó la salud e los niños/niñas","Afectó la salud de los adultos mayores","Afectó la educación de los niño/as","Tuvimos violencia en el hogar")
```

Rown
-------------------------------------
    
### Impactos de mediano plazo
    
```{r}
library(plotly)
mis.colores.3 <- colorRampPalette(c("#99ff99","#9999ff","#ff9999" ))
y <- c("Disminuyó los ahorros familiares","Aumento las deudas que tenía","Afectó mi trabajo/negocio","Afectó la salud e los niños/niñas","Afectó la salud de los adultos mayores","Afectó la educación de los niño/as","Tuvimos violencia en el hogar")

data<-data.frame(y,tb1)
colnames(data)<-c("y","x1","x2","x3","x4")
x1<-data$x1
x2<-data$x2
x3<-data$x3
x4<-data$x4

top_labels <- c('Nada', 'Poco', 'Moderadamente', 'Mucho')

fig <- plot_ly(data, x = ~x1, y = ~y, type = 'bar', orientation = 'h',
               marker = list(color = 'rgba(38, 24, 74, 0.8)',
                             line = list(color = 'rgb(248, 248, 249)', width = 1))) 
fig <- fig %>% add_trace(x = ~x2, marker = list(color = 'rgba(71, 58, 131, 0.8)')) 
fig <- fig %>% add_trace(x = ~x3, marker = list(color = 'rgba(122, 120, 168, 0.8)')) 
fig <- fig %>% add_trace(x = ~x4, marker = list(color = 'rgba(164, 163, 204, 0.85)')) 
#fig <- fig %>% add_trace(x = ~x5, marker = list(color = 'rgba(190, 192, 213, 1)')) 
fig <- fig %>% layout(xaxis = list(title = "",
                                   showgrid = FALSE,
                                   showline = FALSE,
                                   showticklabels = FALSE,
                                   zeroline = FALSE,
                                   domain = c(0.15, 1)),
                      yaxis = list(title = "",
                                   showgrid = FALSE,
                                   showline = FALSE,
                                   showticklabels = FALSE,
                                   zeroline = FALSE),
                      barmode = 'stack',
                      paper_bgcolor = 'rgb(248, 248, 255)', plot_bgcolor = 'rgb(248, 248, 255)',
                      margin = list(l = 125, r = 5, t = 50, b = 5),
                      showlegend = FALSE) 
# labeling the y-axis
fig <- fig %>% add_annotations(xref = 'paper', yref = 'y', x = 0.14, y = y,
                               xanchor = 'right',
                               text = y,
                               font = list(family = 'Arial', size = 11,
                                           color = 'rgb(67, 67, 67)'),
                               showarrow = FALSE, align = 'right') 
# labeling the percentages of each bar (x_axis)
fig <- fig %>% add_annotations(xref = 'x', yref = 'y',
                               x = x1 / 2, y = y,
                               text = paste(data[,"x1"], '%'),
                               font = list(family = 'Arial', size = 12,
                                           color = 'rgb(248, 248, 255)'),
                               showarrow = FALSE) 
fig <- fig %>% add_annotations(xref = 'x', yref = 'y',
                               x = x1 + x2 / 2, y = y,
                               text = paste(data[,"x2"], '%'),
                               font = list(family = 'Arial', size = 12,
                                           color = 'rgb(248, 248, 255)'),
                               showarrow = FALSE) 
fig <- fig %>% add_annotations(xref = 'x', yref = 'y',
                               x = x1 + x2 + x3 / 2, y = y,
                               text = paste(data[,"x3"], '%'),
                               font = list(family = 'Arial', size = 12,
                                           color = 'rgb(248, 248, 255)'),
                               showarrow = FALSE) 
fig <- fig %>% add_annotations(xref = 'x', yref = 'y',
                               x = x1 + x2 + x3 + x4 / 2, y = y,
                               text = paste(data[,"x4"], '%'),
                               font = list(family = 'Arial', size = 12,
                                           color = 'rgb(248, 248, 255)'),
                               showarrow = FALSE) 
# labeling the first Likert scale (on the top)
fig <- fig %>% add_annotations(xref = 'x', yref = 'paper',
                               x = c(25 / 2, 25 + 25 / 2, 25 + 25 + 25 / 2, 25 + 25 + 25 + 25 / 2),
                               y = 1.05,
                               text = top_labels,
                               font = list(family = 'Arial', size = 12,
                                           color = 'rgb(67, 67, 67)'),
                               showarrow = FALSE)

fig
```

> Fuente: Elaboración de Aru en base a Sondeo de Aru. Periodo de referencia: 12 al 20 de Abril de 2020

Column {.tabset} 
-------------------------------------
### Alimentación 
    
```{r}
y1<-round(prop.table(table(aru$s3_2_2_1)[-1])*100,2)
x1<-c("Compró suficientes","Compro menos que antes","No compró")
fig1 <- plot_ly(
  x = "",
  y = y1,
  name = x1,
  type = "bar",
  color=c("#99ff99","#9999ff","#ff9999" )
) %>% layout(title="Respecto a la anterior semana: En cuanto Alimentos")
fig1
```

> Fuente: Elaboración de Aru en base a Sondeo de Aru

### Salud 
    
```{r}
y2<-round(prop.table(table(aru$s3_2_2_2)[-1])*100,2)
x2<-c("Tuvo malestar o se sintió enfermo","Tuvo necesidad de atención de salud","No tuvo ningun problema de salud")


fig2 <- plot_ly(
  x = "",
  y = y2,
  name = x2,
  type = "bar",
  color=c("#99ff99","#9999ff","#ff9999" )
) %>% layout(title="Respecto a la anterior semana: En cuanto a Salud")
fig2
```

> Fuente: Elaboración de Aru en base a Sondeo de Aru

### Empleo 
    
```{r}
y3<-round(prop.table(table(aru$s3_2_2_3)[-1])*100,2)
x3<-c("Trabajó en la misma actividad","Cambio de actividad o negocio","No trabajo")
fig3 <- plot_ly(
  x = "",
  y = y3,
  name = x3,
  type = "bar",
  color=c("#99ff99","#9999ff","#ff9999" )
) %>% layout(title="Respecto a la anterior semana: En cuanto a Empleo")
fig3
```
   
> Fuente: Elaboración de Aru en base a Sondeo de Aru. Periodo de referencia: 12 al 20 de Abril de 2020.

### Ingresos 
    
```{r}
y4<-round(prop.table(table(aru$s3_2_2_4)[-1])*100,2)
x4<-c("Subieron","Se mantuvieron ","Disminuyeron","Ya no genera")
fig4 <- plot_ly(
  x = "",
  y = y4,
  name = x4,
  type = "bar",
  color=mis.colores.3(4)
) %>% layout(title="Respecto a la anterior semana: En cuanto a Ingresos:")
fig4
```

> Fuente: Elaboración de Aru en base a Sondeo de Aru. Periodo de referencia: 12 al 20 de Abril de 2020.
   